臺灣高等法院刑事判決　　　　　　　　96年度上訴字第3810號
上　訴　人
即　被　告　甲○○
　　　　　　　　　　　樓
上列上訴人因違反毒品危害防制條例案件，不服台灣士林地方法
院九十六年度訴字第五九二號，中華民國九十六年七月二十四日
第一審判決（起訴案號：台灣士林地方法院檢察署九十六年度毒
偵字第一○七一號），提起上訴，本院判決如下：
    主  文
原判決撤銷。
甲○○施用第一級毒品，累犯，處有期徒刑拾月，減為有期徒刑
伍月；又施用第二級毒品，累犯，處有期徒刑陸月，減為有期徒
刑參月。應執行有期徒刑柒月。
    事  實
一、甲○○有竊盜等罪前科，於民國八十六年十一月二十五日，
    因違反肅清煙毒條例等案件，經本院判處應執行有期刑三年
    十月確定，八十七年三月二十日入監執行，指揮書執行完畢
    日期為九十一年二月十三日；於八十七年七月七日因施用毒
    品，經台灣板橋地方法院以八十七年度毒聲字第六○七號裁
    定入勒戒處所觀察、勒戒，因無繼續施用毒品傾向，於八十
    七年八月四日出勒戒處所，接續執行前揭徒刑；於八十七年
    八月二十八日因贓物案件，經台灣士林地方法院判處有期徒
    刑十月，八十七年十月六日確定，並入監接續執行，於九十
    年九月二十一日因縮短刑期假釋出監；於九十一年七月十九
    日因施用第二級毒品，經台灣士林地方法院以九十一年度毒
    聲字第八二六號裁定入勒戒處所觀察勒戒，因有繼續施用毒
    品傾向，經同法院以九十一年度毒聲字第八九二號裁定令入
    戒治所施以強制戒治，於九十一年九月三日入台灣台北戒治
    所施以強制戒治，於九十二年八月十七日保護管束期滿執行
    完畢；前揭施用第一級、第二級毒品犯行並經起訴，由同法
    院於九十二年五月七日判處有期徒刑十月，九十二年十一月
    二十四日確定；於九十二年七月十日因贓物案件，經台灣士
    林地方法院判處有期徒刑六月，九十二年九月一日確定；二
    案經裁定應執行有期徒刑一年三月，前揭假釋並經撤銷，應
    執行殘刑有期徒刑一年一月十七日；於九十三年三月十八日
    入監接續執行，九十四年五月十三日縮刑期滿執行完畢；又
    於九十四年十一月二十三日，因施用第一級、第二級毒品，
    經台灣士林地方法院於九十五年五月十一日判處應執行有期
    徒刑一年二月，九十五年七月十九日確定；於九十五年六月
    二十九日因竊盜案件，經台灣士林地方法院判處有徒刑八月
    ，九十五年九月十二日確定，與前述施用第一級、第二級毒
    品案件，經裁定應執行有期徒刑一年九月確定，並於九十六
    年四月十四日經通緝到案送監執行。
二、甲○○仍不知警惕，於上揭強制戒治執行完畢釋放後五年內
    ，復基於施用第二級毒品甲基安非他命之犯意，於九十六年
    四月十三日在台北市○○區○○路一段二一八巷二弄八號四
    樓住處，以吸取燒烤玻璃球內蒸發之甲基安非他命煙霧之方
    式，施用第二級毒品甲基安非他命一次；另基於施用第一級
    毒品海洛因之犯意，於九十六年四月十四日凌晨，在同上址
    住處，以針筒注射之方式，施用海洛因一次。嗣於九十六年
    四月十四日中午十二時三十分許，因甲○○經通緝，在台北
    市○○區○○路與漢中街口，為台北市政府警察局萬華分局
    緝獲到案，經警採取其尿液送驗結果，呈嗎啡及甲基安非他
    命陽性反應因而查悉上情。
三、案經台北市政府警察局萬華分局報告台灣士林地方法院檢察
    署檢察官偵查起訴。
    理  由
一、本件上訴人即被告甲○○經合法傳喚未到庭。前開事實，已
    據被告於警詢、偵查、原審時坦承不諱；而被告於九十六年
    四月十四日為警緝獲後所採之尿液檢體，經送台灣尖端先進
    生技醫藥股份有限公司檢驗結果，鴉片類及安非他命類（安
    非他命及甲基安非他命）均呈陽性反應，有台北市政府警察
    局偵辦毒品案件尿液檢體委驗單、台灣尖端先進生技醫藥股
    份有限公司九十六年四月二十日出具之濫用藥物檢驗報告（
    九十六年度偵字第一○七一號卷第八頁、第九頁）附卷可稽
    。被告於八十七年七月七日因施用毒品，經台灣板橋地方法
    院以八十七年度毒聲字第六○七號裁定入勒戒處所觀察、勒
    戒，因無繼續施用毒品傾向，於八十七年八月四日出勒戒處
    所；又於九十一年七月十九日因施用第二級毒品，經台灣士
    林地方法院以九十一年度毒聲字第八二六號裁定入勒戒處所
    觀察勒戒，因有繼續施用毒品傾向，經同法院以九十一年度
    毒聲字第八九二號裁定令入戒治所施以強制戒治，於九十一
    年九月三日入台灣台北戒治所施以強制戒治，於九十二年八
    月十七日保護管束期滿執行完畢；於九十四年十一月二十三
    日，因施用第一級、第二級毒品，經台灣士林地方法院判處
    應執行有期徒刑一年二月，九十五年七月十九日確定各情，
    有本院被告前案紀錄表、台灣士林地方法院九十五年度訴字
    第三二五號判決書在卷可稽。被告係於前案強制戒治執行完
    畢後五年內，再犯本案施用第一級、第二級毒品犯行，至堪
    認定。綜上，堪認被告自白與事實相符，可以採信。本案事
    證明確，被告犯行洵堪認定，應依法論科。
二、按海洛因、甲基安非他命分別為毒品危害防制條例第二條第
    二項第一款、第二款規定之第一級、第二級毒品，核被告所
    為，係犯毒品危害防制條例第十條第一項施用第一級毒品罪
    、同條第二項施用第二級毒品罪。被告持有第一級、二級毒
    品的低度行為，應為施用第一、二級毒品的高度行為所吸收
    ，均不另論罪。被告所犯上開二罪，犯意各別、行為互殊，
    應分論併罰。又被告有犯罪事實欄一之犯罪科刑及執行徒刑
    前科，於九十四年五月十三日執行完畢因違反毒品危害防制
    條例等案件，經判處之有期徒刑一年三月及殘刑有期徒刑一
    年一月十七日，有本院被告前案紀錄表可稽，其受有期徒刑
    之執行完畢後，五年內故意再犯本件有期徒刑之施用毒品罪
    ，為累犯，應依刑法第四十七條第一項之規定加重其刑。
三、公訴意旨另以：被告基於施用第一級毒品海洛因之犯意，自
    九十五年八月間起至九十六年四月十四日止（除被告前開經
    判決科刑部分外），以每日施用二次之頻率，在上址住處，
    以針筒注射之方式，反覆施用海洛因多次。又另基於施用第
    二級毒品甲基安非他命之犯意，自九十五年八月間起至九十
    六年四月十三日止（除被告前開經判決科刑部分外），以每
    日施用一次之頻率，在同上址住處，以吸取燒烤玻璃球內蒸
    發之甲基安非他命煙霧之方式，反覆施用第二級甲基毒品安
    非他命多次。認被告此部所為亦係觸犯毒品危害防制條例第
    十條第一項之施用第一級毒品罪嫌、同條第二項之施用第二
    級毒品罪嫌云云。經查：刑事訴訟法第一百五十六條第一項
    規定「被告之自白，非出於強暴、脅迫、利誘、詐欺、疲勞
    訊問、違法羈押或其他不正之方法，且與事實相符者，得為
    證據。」本件被告固自白，自九十五年八月間起至九十六年
    四月十四日止，以每日施用二次之頻率，在上址住處，以針
    筒注射之方式，反覆施用海洛因多次。又另基於施用第二級
    毒品甲基安非他命之犯意，自九十五年八月間起至九十六年
    四月十三日止，以每日施用一次之頻率，在上址住處，以吸
    取燒烤玻璃球內蒸發之甲基安非他命煙霧之方式，反覆施用
    第二級毒品甲基安非他命多次。惟除前開經判決科刑部分，
    經警於九十六年四月十四日採集被告尿液送驗，經檢驗出呈
    嗎啡及安非他命類陽性反應，有台北市政府警察局偵辦毒品
    案件尿液檢體委驗單及台灣尖端先進生技醫藥股份有限公司
    九十六年四月二十日出具之濫用藥物檢驗報告可稽外，餘均
    無直接證據，證明被告有施用第一級毒品海洛因及第二級毒
    品甲基安他命之行為。被告此部分之犯罪尚屬不能證明，惟
    起訴意旨認被告此部分所為，與前開經判決科刑部分，為「
    集合犯」、「包括一罪」之關係，爰不另為無罪之諭知。
四、原審據以論罪科刑，固無不當。惟查，(一)原判決認「因施用
    毒品成癮本身即具反覆、延續之行為特徵，如係在密接之一
    定時、地持續實行之複次行為，倘依社會通念，於客觀上認
    為符合一個反覆、延續性之行為觀念，則於刑法評價上，屬
    學理上所稱「包括一罪」之「集合犯」，為實質上一罪。本
    件被告在密接之時間及相同之地點施用毒品，顯係基於反覆
    實行之犯意，持續實行複次之施用毒品行為，依前開說明，
    應僅成立一罪」云云，固非無見，惟查初毋論行為人基於概
    括之犯意，在密切接近之一定時、地持續實行之複次行為，
    依社會通念，於客觀上認為符合一個反覆、延續性之行為觀
    念者，於刑法評價上，即應僅成立一罪。本件被告雖自白，
    自九十五年八月間起至九十六年四月十四日止，以每日施用
    二次之頻率，在上址住處，以針筒注射之方式，反覆施用海
    洛因多次。又另基於施用第二級毒品甲基安非他命之犯意，
    自九十五年八月間起至九十六年四月十三日止，以每日施用
    一次之頻率，在上址住處，以吸取燒烤玻璃球內蒸發之甲基
    安非他命煙霧之方式，反覆施用第二級毒品甲基安非他命多
    次。惟除前開經判決科刑部分，經警於九十六年四月十四日
    採集被告尿液送驗，經檢驗出呈嗎啡及安非他命類陽性反應
    ，有台北市政府警察局偵辦毒品案件尿液檢體委驗單及台灣
    尖端先進生技醫藥股份有限公司九十六年四月二十日出具之
    濫用藥物檢驗報告可稽外，餘均無直接證據，證明被告有施
    用第一級毒品海洛因及第二級毒品甲基安他命之行為。原審
    援引「集合犯」之理論，就僅被告之自白，無其他積極確切
    事證，對於被告前開經判決科刑部分外之部分併為有罪之判
    決，即有未洽。(二)被告行為後，中華民國九十六年罪犯減刑
    條例業於九十六年七月四日經總統公布，並於同年月十六日
    施行，被告係於九十六年四月二十四日以前犯本罪，符合罪
    犯減刑條例第二條第一項第三款之規定，應予以減刑，原審
    未及審酌，尚有未洽。被告上訴指摘原判決不當，尚難謂為
    無理由，自應由本院予以撤銷改判。爰審酌被告施用毒品之
    行為對於自己及社會所造成之危害程度非輕，且經強制戒治
    後，仍難抑毒癮，對於毒品已有依賴性，惟本件施用毒品之
    情節尚屬輕微，且犯後坦承犯行，頗有悔意之態度等一切情
    狀，施用第一級毒品部分，量處有期徒刑拾月，及依中華民
    國九十六年罪犯減刑條例第二條第一項第三款規定減為有期
    徒刑五月；施用第二級毒品部分，量處有期徒刑六月，及依
    中華民國九十六年罪犯減刑條例第二條第一項第三款規定減
    為有期徒刑三月；並定應執行有期徒刑七月。
五、被告經合法傳喚無正當之理由不到庭，亦未在監執行，有送
    達證書與在監在押查詢申請表在卷可稽，爰不待其陳述逕行
    判決，併此敘明。
據上論斷，應依刑事訴訟法第三百七十一條、第三百六十九條第
一項前段、第三百六十四條、第二百九十九條第一項前段、毒品
危害防制條例第十條第一項、第二項、刑法第十一條前段、第四
十七條第一項、第五十一條第五款、中華民國九十六年罪犯減刑
條例之第二條第一項第三款、第七條，判決如主文。
本案經檢察官羅建勛到庭執行職務。
中　　華　　民　　國　　96　　年　　10　　月　　18　　日
　　　　　　　　刑事第十三庭審判長法　官　曾德水
　　　　　　　　　　　　　　　　  法　官　李錦樑
　　　　　　　　　　　　　　　　  法　官　林婷立
以上正本證明與原本無異。
施用第二級毒品部分，不得上訴。
施用第一級毒品部分，如不服本判決，應於收受送達後十日內向
本院提出上訴書狀，其未敘述上訴之理由者並得於提起上訴後十
日內向本院補提理由書（均須按他造當事人之人數附繕本）。
                                  書記官  王增華
中　　華　　民　　國　　96　　年　　10　　月　　18　　日
附錄：本案論罪科刑法條全文
毒品危害防制條例第十條
施用第一級毒品者，處六月以上五年以下有期徒刑。
施用第二級毒品者，處三年以下有期徒刑。
